臺灣臺北地方法院民事判決　　　　　　96年度重訴字第1230號
原　　　告　稻江商業銀行股份有限公司
法定代理人　甲○○
訴訟代理人　丙○○
被　　　告　丁○○　　原住台北縣新莊市○○路○段1號2樓
　　　　　　乙○○
訴訟代理人　方正彬律師
上列當事人間請求清償借款事件，本院於民國96年10月24日言詞
辯論終結，判決如下：
    主  文
被告應連帶給付原告新臺幣壹仟壹佰柒拾貳萬伍仟壹佰陸拾肆元
元，及自民國九十四年五月二十六日起至清償日止，按年息百分
之八．二五計算之利息，並自民國九十四年六月二十七日起至清
償日止，其逾期在六個月內者，按上開利率百分之十，其逾期超
過六個月者，按上開利率百分之二十計算之違約金。
訴訟費用由被告連帶負擔。
    事實及理由
一、按信用合作社變更組織為商業銀行時，其權利義務由變更組
    織後之商業銀行承受。信用合作社法第34條定有明文。查本
    件原告原為台北市第一信用合作社，於民國96年7月1日變更
    組織為稻江商業銀行股份有限公司，其權利義務仍由變更組
    織後之原告承受，先予敘明。
二、按當事人得以合意定第一審管轄法院，民事訴訟法第24條第
    1項前段定有明文。查本件兩造已於授信約定書第12條約定
    ，同意以本院為第一審管轄法院，則本院就本件訴訟自有管
    轄權，次予敘明。
三、本件被告丁○○經合法通知，未於言詞辯論期日到場，核無
    民事訴訟法第386條所列各款情形，爰依原告之聲請，由其
    一造辯論而為判決。
四、原告起訴主張：被告丁○○邀同其餘被告乙○○為連帶保證
    人，分別於89年2月15日及同年2月17日向原告借款新臺幣（
    下同）1,000萬元及650萬元，約定利息均按年息8.25%計算
    ，借款期限均至90年2月15日止，被告丁○○應自借款日起
    ，按月繳付利息，並於借款期限屆至時清償本金，被告丁○
    ○如未按期繳付利息或清償本金時，除仍應前開利率計付利
    息外，另應自逾期之日起，其逾期在6個月以內部分，照前
    開利率之10%加付違約金，逾期超過6個月部分，照前開利率
    之20%加付違約金。詎被告丁○○自89年6月15日起即未再依
    約付利息，且於借款期限屆至後亦未依約清償本金。經原告
    履催未果，而向臺灣士林地方法院聲請拍賣抵押物後，尚有
    本金11,725,164元及自94年5月26日起之利息暨違約金未獲
    清償，而被告乙○○為連帶保證人，依法應負連帶清償之責
    ，為此爰依消費借貸及連帶保證之法律關係提起本件訴訟，
    請求被告連帶清償尚欠之本金及應付之利息、違約金等語。
    並聲明：如主文第1項所示。
五、被告方面：
　(一)被告丁○○經合法通知，未於言詞辯論期日到場爭執，亦未
 　 提出任何書狀作何聲明或陳述。
　(二)被告乙○○則辯稱：
　1.伊於88年12月間受雇於被告丁○○，擔任其所經營之藍鵬企
  　企業股份有限公司秘書乙職，任期未滿一月，被告丁○○即
    稱公司欲擴大營業，另購新屋須銀行抵押貸款及一位形式上
    之保證人，並提出房貸核可，將升被告乙○○薪資及職務為
    條件，被告乙○○認有房地擔保無妨，遂在授信約定書及一
    張空白借據連帶保證人欄內簽名，然該房屋並未購成，被告
    乙○○以為保證之事已終止結束，被告乙○○並於89年9 月
    主動離職，不料7年之後，突接本件訴訟，至感莫名。
  2.本件原係購屋抵押貸款，何以變成信用貸款，被告乙○○實
    感不解，又既係信用貸款，以被告乙○○家無恆產，靠微薄
    薪資渡日，毫無經濟基礎，應無能力擔任本件信用貸款之連
    帶保證人，如被告丁○○之信用貸款條件足夠，何以須有連
    帶保證人予以補強之必要？關於此部分，原告應提出信貸申
    請、審核之相關資料，始能瞭解被告乙○○當時究係願充當
    信貸之連帶保證人，抑係房屋抵押貸款之保證人？以及被告
    丁○○有無與原告行員相互勾結之事。
  3.被告乙○○至被告丁○○所經營之藍鵬企業股份有限公司應
    徵時，依公司要求，繳交個人身分證影本及印章乙枚，而卷
    內所附89年2月17日之650萬元借據上之連帶保證人，並非被
    告乙○○所簽署，該印章則係供公司處理內部文書之用，被
    告丁○○未經被告乙○○之同意，擅自用印於該借據連帶保
    證人上，已構成偽造文書罪嫌，原告未審被告乙○○未親自
    簽署，亦未完成實質對保等，即予核准貸款，顯與被告丁○
    ○共同不法侵害被告乙○○之權益，自不得令被告乙○○負
    連帶保證責任。
  4.被告乙○○祇應允當房屋抵押貸款之保證人，因房屋未購成
    而作罷，足證被告丁○○利用詐術，使被告乙○○陷於錯誤
    ，誤認該授信約定書係房屋抵押貸款而簽署，亦係受害人，
    而原告又未審究被告乙○○有無還款之能力，竟予核准，自
    有勾串或過失之責，另本件借款至90年2月15日、17日即已
    屆期，應屬定期保證責任，且依原告訴狀所述，被告丁○○
    自89年6月15日起即未依清償，迄今已逾6年餘，原告既未限
    期催告，亦未曾為審判上之請求，依民法第752條之規定，
    亦應免除被告乙○○之保證責任。
  5.並聲明：原告之訴駁回。
六、原告主張之上開事實，業據其提出借據暨授信約定書各2份
    及臺灣金融服務股份有限公司93年度土金拍五字第641號函
    附之分配表為證，核與所述相符，被告丁○○復未到庭爭執
    ，原告之主張自堪信為真實，被告乙○○雖以前揭情詞抗辯
    ，惟查：
　(一)按當事人主張有利於己之事實，就其事實有舉證之責任，民
　  事訴訟法第277條前段定有明文。當事人已承認私文書上之
    印文為真正，僅否認係其本人或代理人所蓋時，依舉證責任
    分配原則，應由為此爭執之當事人負舉證責任（最高法院95
    年台上字第1786號判決意旨參照）。被告乙○○雖辯稱650
    萬元借據上之連帶保證人欄位，並非伊所簽名，該印章係供
    公司處理內部文書之用，被告丁○○未經伊同意，擅自盜用
    印章於該借據及授信約定書之連帶保證人欄等情，惟經核閱
    原告所呈1000萬元及650萬元之借據（下稱系爭借據）上印
    文均相同，且被告乙○○自認上開1000萬元借據之簽名係真
    正，2紙借據上印文亦均為真正（見本院96年10月24日言詞
    辯論筆錄），依上開判決要旨，被告乙○○自應就其印章被
    盜用之事實負舉證之責，然迄本院言詞辯論終結前，其並未
    提出任何積極事證證明印章被盜用之事實，所辯尚難採信。
    至被告乙○○所辯僅同意擔任被告丁○○辦理房屋貸款之連
    帶保證人，並未同意擔任信用貸款之連帶保證人乙節，經核
    閱上開借據分別記載「提供動產、不動產為擔保物向貴社借
    到新台幣壹仟萬元正」、「提供動產、不動產為擔保物向貴
    社借到新台幣陸佰伍拾萬元正」，此外，被告丁○○確有於
    89 年2月14日提供其所有之台北市○○區○○段2小段86地
    號土地及其上21376建號建物設定1,980萬元之最高限額抵押
    權予原告，亦有建物登記謄本影本一份附卷可參，足見上開
    借款確係不動產貸款無訛。
  (二)被告乙○○另辯稱系爭借款於90年2月15日、90年2月17日已
    屆清償期，應屬定期保證責任，原告於上開期間內未曾為審
    判上之請求，依民法第752條之規定應免除被告乙○○之保
    證責任等語。惟按，約定保證人僅於一定期間內為保證者，
    如債權人於其期間內，對於保證人不為審判上之請求，保證
    人免其責任，民法第752條定有明文。而借用證所謂清償期
    限，係債務之清償期限，而非保證人負保證責任之期限。被
    上訴人是否於此項期限請求清償，於上訴人之保證責任不生
    影響；此外，就定有期限之債務為保證，與約定保證人於一
    定期間內為保證之情形不同，此項保證未定期間，而定有清
    償期限之債務，在主債務清償期屆滿後，除保證人已定期催
    告債權人向主債務人為審判上之請求者外，保證人不得以債
    權人遲遲不為審判上之請求，為免其保證責任之論據（最高
    法院43年臺上字第275號、49年台上字第1756號判例意旨參
    照）。經查，系爭借據上固均記載借款期間至90年2月15日
    止，然上開借款期間均係債務之清償期限，並非被告乙○○
    負保證責任之期限，揆諸上開判例意旨，在主債務清償期屆
    滿後，除被告乙○○已定期催告原告向主債務人即被告丁○
    ○為審判上之請求者外，被告乙○○自不得以原告未於借款
    期間內為審判上之請求，而主張免除其保證責任，是其所辯
    洵無足採。
  (三)綜上所述，原告依據消費借貸及連帶保證之法律關係，請求
    被告連帶給付如主文第1項所示之借款、利息暨違約金，為
    有理由，應予准許。
七、本件事證已臻明確，兩造其餘攻擊防禦方法，與本判決結果
    不生影響，無贅述必要，併予敘明。
八、訴訟費用負擔之依據：民事訴訟法第85條第2項。
中　　華　　民　　國　　96　　年　　10　　月　　31　　日
                  民事第二庭    法　官　林欣蓉
以上正本係照原本作成
如對本判決上訴，須於判決送達後20日內向本院提出上訴狀
中　　華　　民　　國　　96　　年　　10　　月　　31　　日
                    　　　　　　書記官　黃慧怡
